---
title: "EncuestasIT"
output: github_document
---


```{r setup, include=FALSE}
library(knitr)
library(lattice)

opts_chunk$set(echo = TRUE, message = TRUE, warning = TRUE)

# ----------------------  Importamos funciones  ----------------------  

source("./funciones/quitarSaltosLineaComentarios.R")
source("./funciones/cantidadOcurrenciasStr.R")


# ----------------------  Constantes  ----------------------  

FILE_ENCUESTAS  <- "./datos/encuestas.txt"
FILE_TABLAS  <- "./datos/tablas_anexas.txt"

URL_ENCUESTAS <- "http://www.encuestasit.com/preguntas-frecuentes/descargar-encuestas"
URL_TABLAS <- "http://www.encuestasit.com/preguntas-frecuentes/descargar-tablas-anexas"

```

## Encuestas IT

Este es un analisís general de los datos de las encuestas recolectadas por el sitio http://www.encuestasit.com/
Los datos en crudo de las encuestas están disponibles en el sitio, en la sección de Preguntas Frecuentes.
Todo el trabajo fue realizado con la autorización de los creadores del sitio [encuestasIt](http://www.encuestasit.com/)


### Los objetivos de este trabajo son:
* Fomentar el uso de herramientas de analisís de datos
* ... TODO
* ...


## Indice

TODO


## Obtención de datos

URL datos en crudo de las encuestas: `R URL_ENCUESTAS` 
URL datos de tabulado de tablas auxiliares: `R URL_TABLAS`

Estos archivos se guardarán localmente en `R FILE_ENCUESTAS` y `R FILE_TABLAS` respectivamente.


```{r descarga de datos}

# Descargamos los datos en crudo del sitio de encuestasIT
if(!file.exists(FILE_ENCUESTAS))
    download.file(URL_ENCUESTAS, FILE_ENCUESTAS)

# Descargamos la información de las tablas anexas
if(!file.exists(FILE_TABLAS))
    download.file(URL_TABLAS, FILE_TABLAS)


```


## Preprocesado de datos

Los datos están en formato CSV. Se espera es que cada linea sea un regitro y cada atributo está separado por una ",". 

Hasta la versión publicada al 23/02/2017 ocurre un problema grave en el formato del documento, ya que uno de los campos (*Observaciones*) es de texto libre y no se encuentra "sanitizado" por lo que dentro del mismo puden haber "," y saltos de linea, lo que arruina el formato del documento. Algo similiar ocurre con el campo *Medio para buscar trabajo* que tiene valores separados por ","

> El 22/02/2017 se solicitó al responsable del sitio que la proxima exportación de información se haga usando otro delimitador que no sea "," para evitar estos problemas

Antes de levantar los datos en una tabla necesitamos preprocesar el documento para solucionar estos problemas.


```{r preprocesado txt}

# Levantamos el archico como un documento de texto
txtdata <- readLines(FILE_ENCUESTAS) 

# Quitamos todas las lineas en blanco, no tienen razon de ser en el archivo.
empty_lines = grepl('^\\s*$', txtdata)
txtdata = txtdata[! empty_lines]

# Quitamos los saltos de linea dentro de los comentarios
txtdata <- quitarSaltosLineaComentarios(txtdata)

# Quitamos los ", ," por ",," 
txtdata <- gsub(", ,", ",,", txtdata)
# y los ",  ," por ",,"
txtdata <- gsub(",  ,", ",,", txtdata)
# y los ", \r\n" por ","
txtdata <- gsub(", \r\n", ",\r\n", txtdata)
# y los ",  \r\n" por ","
txtdata <- gsub(",  \r\n", ",\r\n", txtdata)

# Quitamos los ",False, " y lo reemplazamos por ",False," (3 veces por si hay varios espacios)
txtdata <- gsub(",False, ", ",False,", txtdata)
txtdata <- gsub(",False,  ", ",False,", txtdata)
txtdata <- gsub(",False,   ", ",False,", txtdata)

# Quitamos los ",True, " y lo reemplazamos por ",True," (3 veces por si hay varios espacios)
txtdata <- gsub(",True, ", ",True,", txtdata)
txtdata <- gsub(",True,  ", ",True,", txtdata)
txtdata <- gsub(",True,   ", ",True,", txtdata)

# Quitamos los ", " y lo reemplazamos por " "
txtdata <- gsub(", ", " ", txtdata)

# Veamos cuantas lineas no tienen la cantidad de "," que esperamos que tengan
cantComasEsperadas <- cantidadComas(txtdata[1])
dataCantComas <- lapply(txtdata, cantidadComas)

# Buscamos los renglones que tienen más o menos comas de las esperadas
renglonesInconsistentes <- txtdata[dataCantComas != cantComasEsperadas]
renglonesConsistentes <- txtdata[dataCantComas == cantComasEsperadas]
```


Cantidad de renglones total: `R length(txtdata)`
Cantidad de renglones inconsistentes: `R length(renglonesInconsistentes)`
Cantidad de renglones consistentes: `R length(renglonesConsistentes)`

Vemos que existen muchos registros que no se pueden formatear bien.  

> Queda como mejora revisar estos registros para darle el correcto formato.

```{r grabación de archivos procesados}

# Grabamos el procesado que hicimos hasta ahora
write(renglonesInconsistentes, "./datos/encuestas_unclear.txt")
write(renglonesConsistentes, "./datos/encuestas_clear.txt")

```

## Carga de datos en memoria

Levantamos los datos en un DataFrame con el nombre *encuestas*
De aquí en más la variable *encuestas* será nuestra set de datos principal

```{r cargar datos}
# ----------------------  Levantar DataFrame  ----------------------

# Levantamos el archivo ya formateado, 
encuestas <- read.csv("./datos/encuestas_clear.txt", quote = "")

```

## Tratamiento de valores faltantes

Antes de seguir debemos analisar los valores faltantes (NA) en nuestra tabla

```{r tratamiento de valores faltantes}

# ----------------------  Tratamiento Valores Faltantes  ----------------------

# Analisamos valores faltantes
na_count <- sapply(encuestas, function(y) sum(length(which(is.na(y)))))
na_count <- data.frame(na_count)
na_count <- subset(na_count, na_count > 0)
kable(na_count, caption="Cantidad de valores faltantes por columna")

# Quitamos las columnas que tienen todos NA 
encuestas$SalarioActualBruto <- NULL
encuestas$IdArea <- NULL

# La columna "MedioParaBuscarTrabajo" no va a formar parte del analisis, pues no interesa en principio.
encuestas$MedioParaBuscarTrabajo <- NULL

# La mayoria de los datos de la columna NivelRemunerativo son NA, y sumado a que tampoco hay
# referencias sobre ese campo, lo mejor parece ser que es quitarlo
encuestas$NivelRemunerativo <- NULL


# Analisamos valores faltantes nuevamente
na_count <- sapply(encuestas, function(y) sum(length(which(is.na(y)))))
na_count <- data.frame(na_count)
na_count <- subset(na_count, na_count > 0)
kable(na_count, caption="Cantidad de valores faltantes por columna")


```

Con esto ya no tenemos valores faltantes en nuestro DataSet.

## Filtrado de datos: Solo incluimos Argentina.

Restringimos el dominio del analisís a Argentina.
Para este analisís nos centraremos en los datos de un solo país. 

> Eventualmente esto puede cambiar. En una primera versión del analisís nos limitaremos a Argentina.
> Se puede cambiar esto para que el analisís sea con datos de otro país, pero hay fenomenos monetarios
> que son propios de cada nación (inflación, tipo de cambio) que deben ser analisados en detalle en cada caso

```{r}

# Nos quedamos solo con los de Argentina, ya que para este estudio no nos interesa el resto. 
# Ademas sus salarios están expresados en moneda local de cada país, lo que requeriria una conversión
# Por el momento el estudio se basará en los datos de Argentina
encuestas <- subset(encuestas, IdPais == 1)
encuestas$IdPais <- NULL

```


## Ajuste de tipos de dato

Antes de seguir debemos ajustar algunos tipos de datos. 
Las fechas las vamos a trabajar como POSIXlt.
Los valores tabulados vamos a setearlos como Factors usando las tablas auxiliares.

```{r Ajuste de tipos de datos}


# ----------------------  Ajuste de tipos de datos  ----------------------

# Pasamos la fecha al formato correcto
encuestas$Fecha <- as.character(encuestas$Fecha)
encuestas$Fecha <- as.POSIXlt(encuestas$Fecha)


# Levantamos las tablas auxiliares
tabla_sexo <- read.table(FILE_TABLAS, header = TRUE, sep=",", nrows =3, comment.char = "-")
tabla_nivel_educativo <- read.table(FILE_TABLAS, header = TRUE, sep="\t", nrows = 10, skip=7, comment.char = "-")
tabla_tipo_empresa <- read.table(FILE_TABLAS, header = TRUE, sep="\t", nrows = 7, skip=20, comment.char = "-")
tabla_provincia <- read.table(FILE_TABLAS, header = TRUE, sep="\t", nrows = 413, skip=30)
tabla_puesto <- read.table(FILE_TABLAS, header = TRUE, sep="\t", nrows = 95, skip=446)
tabla_tecnologia <- read.table(FILE_TABLAS, header = TRUE, sep="\t", nrows = 72, skip=544)

# Quitamos las provincias que no sean de argentina
tabla_provincia <- tabla_provincia[tabla_provincia$IdPais == 1, ]

# Seteamos los factors

encuestas$IdSexo <- factor(encuestas$IdSexo, levels = tabla_sexo$IdSexo, labels = tabla_sexo$Nombre)
kable(as.data.frame(table(encuestas$IdSexo)), caption="Cantidad de registros por sexo")

encuestas$IdNivelEducativo <- factor(encuestas$IdNivelEducativo, levels = tabla_nivel_educativo$IdNivelEducativo, labels = tabla_nivel_educativo$Nombre)
kable(as.data.frame(table(encuestas$IdNivelEducativo)), caption="Cantidad de registros por nivel educativo")

encuestas$IdTipoDeEmpresa <- factor(encuestas$IdTipoDeEmpresa, levels = tabla_tipo_empresa$IdTipoDeEmpresa, labels = tabla_tipo_empresa$Nombre)
kable(as.data.frame(table(encuestas$IdTipoDeEmpresa)), caption="Cantidad de registros por tipo de empresa")

encuestas$IdProvincia <- factor(encuestas$IdProvincia, levels = tabla_provincia$IdProvincia, labels = tabla_provincia$Nombre)
kable(as.data.frame(table(encuestas$IdProvincia)), caption="Cantidad de registros por provincia")

encuestas$IdPuesto <- factor(encuestas$IdPuesto, levels = tabla_puesto$IdPuesto, labels = tabla_puesto$Nombre)
kable(as.data.frame(table(encuestas$IdPuesto)), caption="Cantidad de registros por puesto")

encuestas$IdTecnologiaPrincipal <- factor(encuestas$IdTecnologiaPrincipal, levels = tabla_tecnologia$IdTecnologiaPrincipal, labels = tabla_tecnologia$Nombre)
kable(as.data.frame(table(encuestas$IdTecnologiaPrincipal)), caption="Cantidad de registros por tecnología principal")

encuestas$TrabajaDesdeCasa <- factor(encuestas$TrabajaDesdeCasa, levels = c("True", "False"), labels = c("Si", "No"))
kable(as.data.frame(table(encuestas$TrabajaDesdeCasa)), caption="Cantidad de registros por trabaja desde casa")

encuestas$LeGustaTrabajarDesdeCasa <- factor(encuestas$LeGustaTrabajarDesdeCasa, levels = c("True", "False"), labels = c("Si", "No"))
kable(as.data.frame(table(encuestas$LeGustaTrabajarDesdeCasa)), caption="Cantidad de registros por le gusta trabajar desde casa")

encuestas$CambioPorMejorSalario <- factor(encuestas$CambioPorMejorSalario, levels = c("True", "False"), labels = c("Si", "No"))
kable(as.data.frame(table(encuestas$CambioPorMejorSalario)), caption="Cantidad de registros por cambiaria por mejor salario")

encuestas$CambioPorMejorAmbiente <- factor(encuestas$CambioPorMejorAmbiente, levels = c("True", "False"), labels = c("Si", "No"))
kable(as.data.frame(table(encuestas$CambioPorMejorAmbiente)), caption="Cantidad de registros por cambiaria por ambiente")

encuestas$CambioPorFormaDeTrabajo <- factor(encuestas$CambioPorFormaDeTrabajo, levels = c("True", "False"), labels = c("Si", "No"))
kable(as.data.frame(table(encuestas$CambioPorFormaDeTrabajo)), caption="Cantidad de registros por cambiaria por forma de trabajo")

encuestas$CambioPorTecnologia <- factor(encuestas$CambioPorTecnologia, levels = c("True", "False"), labels = c("Si", "No"))
kable(as.data.frame(table(encuestas$CambioPorTecnologia)), caption="Cantidad de registros por cambiaria por tecnología")

encuestas$CambioPorCercania <- factor(encuestas$CambioPorCercania, levels = c("", "True", "False"), labels = c("No informa", "Si", "No"))
kable(as.data.frame(table(encuestas$CambioPorCercania)), caption="Cantidad de registros por cambiaria por cercania")

encuestas$CambioPorMenorCargaHoraria <- factor(encuestas$CambioPorMenorCargaHoraria, levels = c("", "True", "False"), labels = c("No informa", "Si", "No"))
kable(as.data.frame(table(encuestas$CambioPorMenorCargaHoraria)), caption="Cantidad de registros por cambiaria por menor carga horaria")

encuestas$CambioPorOportunidadDeCarrera <- factor(encuestas$CambioPorOportunidadDeCarrera, levels = c("", "True", "False"), labels = c("No informa", "Si", "No"))
kable(as.data.frame(table(encuestas$CambioPorOportunidadDeCarrera)), caption="Cantidad de registros por cambiaria por oportunidad de carrera")

encuestas$TienePersonasACargo <- factor(encuestas$TienePersonasACargo, levels = c("", "True", "False"), labels = c("No informa", "Si", "No"))
kable(as.data.frame(table(encuestas$TienePersonasACargo)), caption="Cantidad de registros por tiene personas a cargo")

```


## Limpieza de valores anomalos


```{r Limpieza de valores anomalos}

# ---------------------- Limpieza de valores anomalos  ---------------------- 

# todas las (edad > 65) las vamos a considerar anomalas y vamos a desechar esos registros
encuestas <- encuestas[encuestas$Edad < 66, ]
hist(encuestas$Edad)
rug(encuestas$Edad)

# todas las (horas trabajadas >= 120 o <= 18) las vamos a considerar anomalas y vamos a desechar esos registros
encuestas <- encuestas[encuestas$horasTrabajadasXSemana < 120, ]
encuestas <- encuestas[encuestas$horasTrabajadasXSemana > 18, ]
hist(encuestas$horasTrabajadasXSemana)
rug(encuestas$horasTrabajadasXSemana)

# todos los (meses en el puesto actual >= 360) los vamos a considerar anomalas y vamos a desechar esos registros
encuestas <- encuestas[encuestas$MesesEnElPuestoActual < 480, ]
hist(encuestas$MesesEnElPuestoActual)
rug(encuestas$MesesEnElPuestoActual)

# todos los (salario actual neto >= 150000) los vamos a considerar anomalas y vamos a desechar esos registros
encuestas <- encuestas[encuestas$SalarioActualNeto < 150000, ]
hist(encuestas$SalarioActualNeto)
rug(encuestas$SalarioActualNeto)

# todos los (salario ideal neto >= 150000) los vamos a considerar anomalas y vamos a desechar esos registros
encuestas <- encuestas[encuestas$SalarioIdealNeto < 150000, ]
hist(encuestas$SalarioIdealNeto)
rug(encuestas$SalarioIdealNeto)


# Borramos los levels que no se usan
encuestas <- droplevels(encuestas)

```


## Creación de caracteristicas


```{r Creación de caracteristicas}

# ---------------------- Creación de caracteristicas  ---------------------- 

encuestas$Anio <- encuestas$Fecha$year + 1900
encuestas$AnioMes <- (encuestas$Fecha$year + 1900) * 100 + encuestas$Fecha$mon + 1

encuestas$DiferenciaSalarioRealIdeal <- encuestas$SalarioIdealNeto - encuestas$SalarioActualNeto

encuestas$SalarioNetoPorHora <- encuestas$SalarioActualNeto / encuestas$horasTrabajadasXSemana

# Carga laboral: En relación a las horas que dedica al trabajo
encuestas$CargaLaboral <- cut(encuestas$horasTrabajadasXSemana, 5, labels = c("Part Time", "Full Time", "Extra Time", "Very Extra Time", "Extreme Time"))

# Antiguedad: Nivel de antiguedad en el actual trabajo
encuestas$Antiguedad <- cut(encuestas$MesesEnElPuestoActual,quantile(encuestas$MesesEnElPuestoActual,(0:4)/4), labels = c("Junior", "SemiSenior", "Senior", "Expert"))

# Experiencia: Nivel de antiguedad en cualquier trabajo
encuestas$Experiencia <- cut(encuestas$MesesDeExperiencia,quantile(encuestas$MesesDeExperiencia,(0:4)/4), labels = c("Junior", "SemiSenior", "Senior", "Expert"))

```


## Limpieza de valores anomalos en caracteristicas creadas


```{r Limpieza de valores anomalos en caracteristicas creadas}

# ---------------------- Limpieza de valores anomalos en caracteristicas creadas  ---------------------- 

# Todas las diferencias de salario real e ideal mayores a 25000 y menores a -5000 las eliminamos
# Por considerarlas anomalas.
encuestas <- encuestas[encuestas$DiferenciaSalarioRealIdeal < 25000, ]
encuestas <- encuestas[encuestas$DiferenciaSalarioRealIdeal > -5000, ]
hist(encuestas$DiferenciaSalarioRealIdeal)
rug(encuestas$DiferenciaSalarioRealIdeal)

# Todos los salarios netos por hora mayores a 1500 los vamos a eliminar por considerarlos anomalos
encuestas <- encuestas[encuestas$SalarioNetoPorHora < 1500, ]
hist(encuestas$SalarioNetoPorHora)
rug(encuestas$SalarioNetoPorHora)


# Todos los "Extreme Time" los vamos a borrar por no ser representativos
encuestas <- encuestas[encuestas$CargaLaboral != "Extreme Time", ]
table(encuestas$CargaLaboral)

# Borramos los levels que no se usan
encuestas <- droplevels(encuestas)

```


## Exploración grafica

Algunos graficos de ejemplo:

```{r Exploración grafica, echo=TRUE}

# distribución de sueldo netos por hora en función del puesto
par(mar=c(3,18,1,1))
bymedian <- with(encuestas, reorder(IdPuesto, -SalarioNetoPorHora, median))
boxplot(SalarioNetoPorHora ~ bymedian, encuestas, horizontal = TRUE, las = 2, col="green")

# distribución de sueldo netos por hora en función del nivel educativo
par(mar=c(3,15,1,1))
bymedian <- with(encuestas, reorder(IdNivelEducativo, -SalarioNetoPorHora, median))
boxplot(SalarioNetoPorHora ~ bymedian, encuestas, horizontal = TRUE, las = 2, col="green")

# distribución de sueldo netos por hora en función del sexo
par(mar=c(3,10,1,1))
bymedian <- with(encuestas, reorder(IdSexo, -SalarioNetoPorHora, median))
boxplot(SalarioNetoPorHora ~ bymedian, encuestas, horizontal = TRUE, las = 2, col="green")

# distribución de sueldo netos por hora en función de las horas trabajadas por semana
par(mar=c(3,8,1,1))
bymedian <- with(encuestas, reorder(CargaLaboral, -SalarioNetoPorHora, median))
boxplot(SalarioNetoPorHora ~ bymedian, encuestas, horizontal = TRUE, las = 2, col="green")

# distribución de sueldo netos por hora en función de la experiencia
par(mar=c(3,7,1,1))
bymedian <- with(encuestas, reorder(Experiencia, -SalarioNetoPorHora, median))
boxplot(SalarioNetoPorHora ~ bymedian, encuestas, horizontal = TRUE, las = 2, col="green")

# distribución de sueldo netos por hora en función de la antiguedad
par(mar=c(3,7,1,1))
bymedian <- with(encuestas, reorder(Antiguedad, -SalarioNetoPorHora, median))
boxplot(SalarioNetoPorHora ~ bymedian, encuestas, horizontal = TRUE, las = 2, col="green")

# distribución de sueldo netos por hora en función de la tecnologia
par(mar=c(3,7,1,1))
bymedian <- with(encuestas, reorder(IdTecnologiaPrincipal, -SalarioNetoPorHora, median))
boxplot(SalarioNetoPorHora ~ bymedian, encuestas, horizontal = TRUE, las = 2, col="green")
```



